臺灣高等法院刑事判決　　　　　　　　 96年度上易字第228號
上　訴　人　臺灣新竹地方法院檢察署檢察官
被　　　告　乙○○
上列上訴人因被告贓物案件，不服臺灣新竹地方法院95年度易字
第320號，中華民國95年11月15日第一審判決（聲請簡易判決處
刑案號：臺灣新竹地方法院檢察署94年度偵字第5678號），提起
上訴，本院判決如下：
    主  文
上訴駁回。
    理  由
一、聲請簡易判決處刑意旨略以：緣被告彭福君之男友即同案被
    告丙○○（收受贓物部分業經臺灣新竹地方法院判處有期徒
    刑4月確定）明知姓名年籍均不詳綽號「阿嘉」之成年男子
    ，於民國93年9月間某日，在新竹市○○路某7-11便利商店
    所交付用以抵償債款之華碩牌M5N型、序號41NP057495筆記
    型電腦1部（係甲○○所有，於93年9月3日凌晨，在新竹縣
    竹北市○○路348號8樓之4租處遭竊），係屬來源不明之贓
    物，竟仍委由不知情之友人林漢文前往收受，交給知悉該筆
    記型電腦為贓物之被告，由被告收受後，作為撰寫學校報告
    使用。嗣後因該部筆記型電腦故障，丙○○以被告名義送修
    ，經送修人員發現係失竊物，報警處理始查知上情，因認被
    告涉犯刑法第349條第1項之收受贓物罪嫌云云。
二、按犯罪事實應依證據認定之，無證據不得認定犯罪事實。又
    不能證明被告犯罪者，應諭知無罪之判決，刑事訴訟法第15
    4條第2項及第301條第1項分別定有明文。而認定不利於被告
    之事實，須依積極證據，苟積極證據不足為不利於被告事實
    之認定時，即應為有利於被告之認定，更不必有何有利之證
    據（最高法院30年上字第816號判例意旨可資參照）。
三、本件公訴人認被告涉有上揭罪嫌，係以證人甲○○、林漢文
    之證詞，及卷附電腦存檔目錄等為其憑據。訊據被告堅詞否
    認有何收受贓物之犯行，辯稱：該電腦係丙○○提供予伊使
    用，丙○○說是朋友「阿嘉」欠他錢先把電腦拿來抵債，以
    後還錢會把電腦搬走，伊不知道是來路不明，若知道是贓物
    就不會以伊名義並將之送修等語置辯。
四、經查：
  (一)據證人甲○○於警詢指訴：電腦在93年9月3日凌晨左右，在
    伊租處，遭不詳竊嫌侵入所竊走等語（見偵卷第12頁背面）
    。於偵訊證述：電腦找回後只有工作上伊寫的部分電腦程式
    資料還在，該電腦被重灌過，裡面有他人的彭氏祖譜、護理
    資料等語（見偵卷第42頁）。於原審證稱：電腦內他人的彭
    氏族譜跟護理資料的檔案應該常常被開啟，且伊感覺這部電
    腦常常被使用，因伊查到無線上網的一些設定，及線上遊戲
    的紀錄，電腦找回後，電腦內資料只有增加，伊自己的檔案
    沒有被刪掉等語（見原審卷第65頁、第69頁）。以上證言，
    均僅能證明該部電腦失竊之情形及尋獲後之狀態，其證詞並
    無法證明被告明知該電腦為贓物並加以收受使用，是其上揭
    證詞並不足為被告不利之認定。且依證人甲○○於原審所述
    ，該電腦尋回之後，其原來在電腦內儲存之資料並未被刪除
    ，衡諸常情，被告於該段時間既然經常性使用該部電腦製作
    學校護理作業及彭氏族譜，若知悉該部電腦來源不法，為隱
    匿收受贓物之不法情事，於使用期間理應將該部電腦內失竊
    主人所留存之檔案資料清除，然被告卻未將該等資料清除，
    反將其留存於電腦內，足見其對於電腦來源不法應不知情。
    且被告於原審陳稱：該電腦打開就可以使用，沒有密碼（見
    原審卷第89頁），核與證人丙○○於本院審理時證稱：該部
    電腦開機不用密碼，開關按下去即可使用等語相符（見本院
    審判筆錄第4頁），是該電腦屬於容易開啟狀態，無須為破
    解密碼等安全措施或重灌相關應用程式，益徵被告不知該部
    電腦屬於來源不明之贓物。
  (二)又證人林漢文於警詢陳稱：丙○○叫伊向「阿嘉」拿錢，因
    為「阿嘉」沒有錢，所以「阿嘉」在新竹市○○路某家7-11
    便利商店前交電腦給伊，拿電腦抵押等語（見偵卷第9頁背
    面）。於原審審理中證述：丙○○說「阿嘉」欠他錢，今天
    要還他，他與「阿嘉」約在武陵路的7-11便利商店，丙○○
    因沒空，就叫伊幫他去跟「阿嘉」收錢，伊去了之後，「阿
    嘉」說沒有錢還，就把這台電腦給伊抵押，說有錢的時後再
    贖回等語（見原審卷第70頁）。是依證人林漢文之證詞僅提
    及本件電腦由「阿嘉」處取得之過程，參以該筆記型電腦係
    丙○○嗣後單獨前往林漢文住處收取，此業經證人林漢文證
    述在卷（見原審卷第73頁），核與丙○○之供述相符（見原
    審卷第86頁），足認丙○○透過林漢文收受該筆記型電腦贓
    物時，被告並不在場，且證人林漢文之證詞亦無足證明丙○
    ○將電腦攜回苗栗縣頭份住處後，有交付筆記型電腦予被告
    收受，或被告知悉該電腦為贓物之情。
  (三)另同案被告丙○○於原審供述：伊沒有把電腦交給彭福君，
    渠等當時在苗栗縣頭份鎮○○路40號2樓之1住在一起，她看
    到電腦打一下作業，2人間並沒有交付跟收受之情形等語（
    見原審卷第93頁）。並於本院審理時證稱：伊有告訴彭福君
    電腦是「阿嘉」拿來抵債，待有錢再取回等語（見本院審判
    筆錄第5頁）。足見丙○○與被告間並無交付或收受贓物之
    行為，及被告於使用該部電腦時僅知該電腦係丙○○友人「
    阿嘉」持以抵債之物，對該部電腦尚無贓物之認識。
  (四)末查，由本件電腦查獲過程得見，該電腦是丙○○以被告名
    義送至華碩電腦客服中心送修之際，經客服人員通報循線查
    獲，被告若知悉該電腦來源不法，應低調隱匿身份，殊無理
    由甘冒風險，提供其身份、資料供丙○○將電腦送至原廠維
    修之理，是由此一客觀事實堪認被告對電腦來源不法應不知
    情。
  (五)綜上所述，公訴人引為被告犯罪證據之資料，並無法證明被
    告對該部電腦有贓物之認識，亦無從證明被告有收受贓物之
    行為，則具有合理之懷疑性存在，致使本院無從為有罪之確
    信。此外，復查無其他積極事證足認被告有公訴人所指之犯
    行犯行，自屬不能證明被告犯罪。
五、原審審理結果，認不能證明被告犯罪，而諭知被告無罪判決
    ，經核其認事用法及證據之取捨，均無違誤。檢察官上訴意
    旨以被告就有無使用該部電腦之辯解前後反覆不一，顯有
    避重就輕，證人林漢文證稱：「阿嘉」交付之電腦，是用
    黑色電腦袋裝著，裡面有插頭、電腦充電器，沒有其他配件
    等語，而認該電腦既無原廠系統光碟，被告即有贓物認知之
    不確定故意，被告既知該部電腦係丙○○之友人「阿嘉」
    所交付，足認被告知悉該電腦係來路不明之贓物云云，指摘
    原判決不當。惟被告於警員尚未查出電腦內有被告族譜資料
    前，即已於警詢時自承：該電腦是伊男友丙○○在使用，伊
    很少使用，如果伊使用是因為學校要寫報告等語（見偵卷第
    6頁背面），足見被告於警詢時即坦承其有使用該部電腦之
    事實，難認被告對有無使用該電腦一事有何避重就輕之處。
    至於證人林漢文雖證明該部電腦取得時並無原廠全部配件，
    然據丙○○於警詢、本院審理時皆稱：伊有打電話給「阿嘉
    」，問電腦何人所有，他說是買給女友使用等語（見偵卷第
    4頁反面、本院審判筆錄第6頁），且衡以「阿嘉」既因沒錢
    始持該部電腦抵債，一般人用以抵債之物大都為二手物，少
    有新品，故該部電腦雖無原廠全部配件，並無悖於一般人對
    抵債物之認知，尚無從據此推論被告即有贓物之認識。另被
    告知悉電腦係丙○○友人「阿嘉」持以抵債之部分，已詳如
    前述，上訴意旨猶執前詞指摘，其上訴為無理由，應予駁回
    。
據上論斷，應依刑事訴訟法第368條，判決如主文。
本案經檢察官謝英民到庭執行職務。
中　　華　　民　　國　　96　　年　　3 　　月　　27　　日
　　　　　　　　　刑事第二庭審判長法　官  呂丹玉
　　　　　　　　　　　　　　　    法　官  王詠寰
　　　　　　　 　 　　　　　　　　法　官  林恆吉
以上正本證明與原本無異。
不得上訴。
                                  書記官  劉文美
中　　華　　民　　國　　96　　年　　3 　　月　　27　　日
